【裁判字號】    90,上易,2927
【裁判日期】    900906
【裁判案由】    毀損
【裁判全文】
臺灣高等法院刑事判決                            九十年度上易字第二九二七號
    上  訴  人  臺灣臺北地方法院檢察署檢察官
    被      告  甲○○
右上訴人因被告毀損案件，不服臺灣臺北地方法院九十年度易字第九○一號，中華民
國九十年七月二十三日第一審判決（起訴案號：臺灣臺北地方法院檢察署九十年度偵
字第二九八五號）提起上訴，本院判決如左：
    主  文
原判決撤銷，發回臺灣臺北地方法院。
    理  由
一、公訴意旨略以：被告甲○○於台灣中小企業銀行股份有限公司（下稱台灣中小企
    銀）之債務人顏雯霞（另案判決）將受強制執行之際，與顏雯霞共同基於意圖損
    害台灣中小企銀債權之犯意聯絡，將顏雯霞所有位於台東縣卑南鄉○○段第三九
    三六、三九三七地號土地，以買賣為原因於民國八十九年五月九日移轉登記予被
    告，足生損害於台灣中小企銀債權，因認被告涉犯刑法第三百五十六條之損害債
    權罪嫌。
二、原判決以：按案件由犯罪地或被告之住所、居所或所在地之法院管轄；又無管轄
    權之案件，得不經言詞辯論，諭知管轄錯誤之判決，並同時諭知移送於管轄法院
    ，刑事訴訟法第五條第一項、第三百零四條、第三百零七條分別定有明文。本件
    被告之住居所係台北縣中和市○○路十五巷二之一號二樓，業據被告陳稱在卷，
    並有戶籍謄本在卷為憑。又公訴意旨並未表明被告之犯罪地為何，經被告陳稱：
    當初與顏雯霞談上開土地過戶予其的事情都是用電話聯絡，打顏雯霞家裡的電話
    商談等語（見原審法院九十年七月十七日訊問筆錄）。而顏雯霞戶籍雖設於台北
    市中山區○○○路○段四三號十一樓之二三，然並未居住上址，實際係住在台北
    市○○區○○街六一巷五弄一號二樓等情，業據顏雯霞於另案即原審法院八十九
    年度易字第二五四五號損害債權案件中陳述在卷，復據原審法院調閱該案卷宗查
    明屬實。則被告在其住居所撥打顏雯霞家即台北市○○區○○街六一巷五弄一號
    二樓電話聯絡，約定顏雯霞將上開土地過戶予其，嗣於台東縣辦理上開土地移轉
    登記之手續，既非在原審法院轄區與顏雯霞有何犯意聯絡約定將上開土地過戶，
    上開土地復係位於台東縣，亦難認被告在原審法院轄區與顏雯霞有何辦理移轉登
    記之行為，足徵被告住、居所及犯罪地均非屬原審法院轄區，原審法院並無管轄
    權，則公訴人向原審法院提起公訴，揆諸上開說明，自有未合，爰不經言詞辯論
    ，逕為諭知管轄錯誤之判決，並移送於有管轄權之臺灣板橋地方法院，固非無見
    。
三、惟查：按數人共犯一罪者，為相牽連之案件，刑事訴訟法第七條第二款定有明文
    。又檢察官於第一審辯論終結前，得就與本案相牽連之犯罪或本罪之誣告罪，追
    加起訴，刑事訴訟法第二百六十五條第一項亦有明定。查本件被告與顏雯霞共犯
    刑法第三百五十六條毀損債權罪嫌，自屬相牽連案件。而檢察官就顏雯霞部分業
    已向原審法院起訴，依上開法條規定，檢察官自得於原審法院顏雯霞案件辯論終
    結前追加起訴被告。本件檢察官係於九十年四月三十日起訴被告，而顏雯霞案件
    亦於同日經辯論終結，原審疏未查明本件檢察官是否於顏雯霞案件辯論終結前起
    訴，逕以被告住、居所及犯罪地均非屬原審法院轄區，而為管轄錯誤之諭知，要
    屬速斷。公訴人上訴意旨，指摘及此，為有理由，自應由本院將原判決撤銷，發
    回原審法院另為適法之裁判，並不經言詞辯論為之。
據上論結，應依刑事訴訟法第三百六十九條第一項但書、第三百七十二條，判決如主
文。
中      華      民      國      九十      年      九      月     六     日
                              臺灣高等法院刑事第十四庭
                                  審判長法  官  陳  祐  輔
                                        法  官  蔡  國  在
                                        法  官  陳  國  文
右正本證明與原本無異。
不得上訴。
                                        書記官  蔡  棟  樑
中      華      民      國     九十     年     九     月       六       日


司法院資訊處製作；財團法人民間司法改革基金會備份。
